臺灣高等法院刑事判決　　　　　　　 100年度上易字第1236號
　上　訴　人　臺灣臺北地方法院檢察署檢察官
　被　　　告　許文亭
上列上訴人因被告詐欺案件，不服臺灣臺北地方法院99年度易字
第3060號，中華民國100年4月28日第一審判決（起訴案號：臺灣
臺北地方法院檢察署 99年度偵字第22551號），提起上訴，本院
判決如下：
    主  文
上訴駁回。
    理  由
一、公訴意旨略以：被告許文亭明知詐欺集團之不法份子經常利
    用他人存款帳戶、提款卡、密碼轉帳等方式，獲取不法利益
    並逃避執法人員之追查，且依其社會經驗，應有相當之智識
    程度可預見將其銀行帳戶、提款卡、密碼等交付與不相識之
    人使用，有被犯罪集團利用作為詐財轉帳匯款等犯罪工具之
    虞，卻仍不違反其本意，基於幫助他人詐欺取財之不確定故
    意，於民國（下同）98年7月1日至同年月4 日間之某日，在
    臺北市文山區考試院對面之麥當勞，將知情之金大有（所涉
    詐欺罪嫌部分，業經臺灣臺北地方法院以98年度易字第34號
    判決判處有期徒刑5 月確定，下稱另案）所申請之如附表一
    所示存款帳戶之存摺、金融卡、密碼，交付與真實姓名年籍
    不詳自稱「志偉」之成年男子。該成年男子及其所屬犯罪集
    團之其他成員取得上開帳戶後，乃基於意圖為自己不法所有
    之犯意聯絡，分別於如附表二所示之時間，以如附表二詐騙
    方法欄所示之方法，向廖光儀、鄭楷宏、洪于翔等人施詐，
    致廖光儀、鄭楷宏、洪于翔陷於錯誤，信以為真，而依指示
    至自動提款機操作，將如附表二匯款金額欄所示之款項，分
    別以轉帳、現金存入方式匯至本案各帳戶，旋並即由該集團
    成員提領一空（詳細之詐欺手法、時間、金額及匯入之帳戶
    ，均詳如附表二所示）。嗣因廖光儀、鄭楷宏、洪于翔交付
    款項後，察覺有異報警處理，始循線查悉上情。因認被告許
    文亭涉犯刑法第30條第1項、第339 條第1項之幫助詐欺取財
    罪嫌云云。
二、按犯罪事實應依證據認定之，無證據不得認定其犯罪事實；
    又不能證明被告犯罪或其行為不罰者，應諭知無罪之判決，
    刑事訴訟法第154條第2項、第301條第1項分別定有明文，此
    即揭櫫刑事訴訟程序係採證據裁判主義，易言之，即認定不
    利被告之事實，須依積極證據，苟積極證據不足為不利於被
    告事實之認定時，自應為有利於被告認定，更不必有何有利
    之證據，最高法院30年上字第816 號判例意旨參照。次按刑
    事訴訟法上所謂認定犯罪事實之證據，係指足以認定被告確
    有犯罪行為之積極證據而言，該項證據自須適合於被告犯罪
    事實之認定，始得採為斷罪資料。如未能發現相當證據，或
    證據不足以證明，自不能以推測或擬制之方法，以為裁判之
    基礎。又刑事訴訟上證明之資料，無論其為直接或間接證據
    ，均須達於通常一般人均不致有所懷疑，而得確信其為真實
    之程度，始得據為有罪之認定，若其關於被告是否犯罪之證
    明未能達此程度，而有合理性懷疑之存在，致使無法形成有
    罪之確信，根據「罪證有疑，利於被告」之證據法則，即不
    得遽為不利被告之認定，此分別有最高法院29年上字第3105
    號、40年臺上字第86號、76年臺上字第4986號判例可資參照
    。
三、公訴人認被告許文亭涉有上開犯嫌，無非係以被告在另案中
    之證述，及附表二所示遭詐欺集團詐騙之被害人廖光儀、鄭
    楷宏、洪于翔等人將金錢分別匯入如附表一所示帳戶內之相
    關證據等，資為主要論據。被告許文亭經本院合法傳喚，雖
    未到庭，惟被告於原審法院審理時堅詞否認犯罪，辯稱：本
    案帳戶均係金大有的，是他自己把帳戶拿去賣掉的，跟伊無
    關。伊之前在另案中會說是伊把他的帳戶拿去賣，是金大有
    要伊這樣說的，當時伊跟他是男女朋友關係，有很大的精神
    壓力，才會為不實的證述。伊知道在另案的證述會構成偽證
    罪，且比本案所涉幫助詐欺罪之刑責更重，但伊真的沒有將
    金大有的帳戶拿去賣云云。
四、按傳聞法則之重要理論依據，在於傳聞證據未經當事人之反
    對詰問予以核實，乃予排斥，惟若當事人已放棄對原供述人
    之反對詰問權，於法院審判時表明同意該等傳聞證據可作為
    證據，基於證據資料愈豐富，愈有助於真實發現之理念，並
    貫徹刑事訴訟法修法加重當事人進行主義之精神，確認當事
    人對於證據能力有處分權之制度，傳聞證據經當事人同意作
    為證據，法院認為適當者，亦得為證據。另當事人於調查證
    據時，對於傳聞證據表示「沒有意見」、「對於證據調查無
    意見」，而未於言詞辯論終結前聲明異議，應視為已有將該
    等傳聞證據採為證據之同意，此刑事訴訟法第159條之5定有
    明文。是以下所引證據，經本院當庭提示，雖被告許文亭經
    合法傳喚，無正當理由而未於審判期日到庭，然檢察官並無
    意見，且未於言詞辯論終結前聲明異議，本院審酌該等證據
    作成之情況，認為適於為本件認定事實之依據，依刑事訴訟
    法第159 條之5第2項規定，應具有證據能力，得採為證據，
    合先說明。
五、經查：
(一)被害人廖光儀、鄭楷宏、洪于翔因遭詐騙集團以如附表二詐
    騙方法欄所示之方法，向其等施詐，因而誤信為真、陷於錯
    誤，而依指示至自動提款機操作，將如附表二匯款金額欄各
    所示之款項，分別以轉帳、現金存入方式匯至如附表一金大
    有所有之帳戶，旋並即遭詐騙集團成員提領一空等情，除據
    被害人廖光儀、鄭楷宏、洪于翔證述在卷，並有第一商業銀
    行98年8月11日一吉字第51號函檢附帳號00000000000號帳戶
    開戶資料（戶名：金大有）、97年7月7日起至98年8 月11日
    之交易明細（見南投縣政府警察局竹山分局投竹警偵字第09
    8009077 號卷第19至32頁）、中國信託商業銀行股份有限公
    司98年7月27日中信銀字第09822271209241號函檢附帳號000
    000000000 號帳戶開戶資料（戶名：金大有）、98年7月1日
    起至同年8月6日止之交易明細（見臺灣臺北地方法院99年度
    偵字第1170號卷）及被害人洪于翔所提出遭詐騙之中國信託
    商業銀行自動櫃員機交易明細表影本1紙（交易金額10000元
    ）、被害人廖光儀所提出遭詐騙之第一銀行、中國信託商業
    銀行自動櫃員機交易明細表影本3紙（交易金額10000元、14
    000 元、5000元）、被害人鄭楷宏所提出遭詐騙之第一銀行
    自動櫃員機交易明細表影本1 紙（交易金額3000元）等在卷
    可佐，足認金大有所有如附表一所示之帳戶確均曾供詐騙集
    團藉以向被害人廖光儀、鄭楷宏、洪于翔等詐騙金錢所用。
    而金大有被訴於98年7月4日前之某日，將其所有之上開本案
    帳戶提供予詐騙集團使用，嗣詐騙集團於取得上開本案帳戶
    後，乃於如附表二所示時間、以如附表二所示方法，向被害
    人廖光儀、鄭楷宏、洪于翔等人施詐，致被害人廖光儀、鄭
    楷宏、洪于翔誤信為真、陷於錯誤，因而依指示將如附表二
    匯款金額欄所示之款項，分別以轉帳、現金存入方式匯至金
    大有所提供之帳戶，旋並由詐騙集團成員提領一空，因認金
    大有係犯刑法第30條第1項、第339 條第1項之幫助詐欺取財
    罪嫌，亦經臺灣臺北地方法院98年度易字第3403號案件審理
    後判處有期徒刑5 月確定在案，有該刑事判決書附卷可參，
    此部分事實，固均堪以認定。
(二)惟被告許文亭堅詞否認有將金大有所有上開本案帳戶賣予詐
    騙集團之事實，並以上揭情詞置辯，而查依證人金大有於原
    審法院審理時經具結後證稱：第一銀行吉成分行（帳號0000
    0000000 號）及中國信託銀行（帳號000000000000號）帳戶
    都是我自己去開戶的，最後都交給詐騙集團。是我自己親手
    交出去的。被告許文亭是曾經幫我保管（後稱看管）過上開
    帳戶，當時我們住在一起，後來我要使用就自己拿回來。被
    告許文亭之前在我的案子中說她有把帳戶交給自稱「志偉」
    之男子，好像不是同一件事情，帳戶確定是由我交出去的。
    兩個帳戶都是如此。我跟被告許文亭現在已經沒有關係云云
    （見原審卷第101頁背面至第103頁），核與被告許文亭所辯
    前詞大致相符，茲證人金大有雖曾與被告許文亭為男、女朋
    友關係，惟嗣二人業已分手、並無何情誼關係存在，而證人
    金大有於原審法院審理時經到庭命具結擔保其所述之真實性
    ，仍為上開之證述，衡情應無甘冒偽證之重責而故為有利於
    被告之證述之理。至被告許文亭雖曾於金大有被訴上開詐欺
    案件中為不利於己之陳述，惟嗣於本案審理時則翻異前詞否
    認有代為交付金大有所有如附表一所示之帳戶予帳騙集團之
    情事，而經原審法院蒞庭公訴人數度提醒，其本案所辯與另
    案經具結作證內容相違，若本案所辯為真，可能構成更重之
    偽證罪嫌云云，然被告仍不避諱而自白其所涉刑責較重之偽
    證犯行，而其所辯復與證人金大有於本案原審法院審理時所
    證情節大致相符，堪認被告於本案所辯上開情節應屬事實，
    而堪採信。而如附表一所示各帳戶既係金大有所有，復無證
    據證明被告有依指示代為將各該帳戶交予詐騙集團使用，縱
    如附表二所示各被害人確有上開遭詐騙、並將款項匯入本案
    各帳戶等情，惟此亦無從推導出本案各帳戶乃被告交付本案
    詐欺集團之事實。是檢察官所舉證據不足為不利於被告事實
    之認定時，依前述說明，即應為有利於被告之認定。
六、綜上所述，公訴人所舉之證據與所指出之證明方法尚未足使
    本院確信被告犯罪。此外，復查無其他積極事證足資證明被
    告有公訴意旨前揭所指之犯行，揆諸首揭說明，依「罪證有
    疑，利於被告」之法則，應不待有何有利被告之證據，逕為
    有利被告之認定，原審因而為無罪諭知，經核於法並無不合
    。檢察官上訴意旨略以：被告許文亭於金大有被訴違反詐欺
    案件中，已具結證稱確實有將金大有交付之帳戶存摺、金融
    卡、密碼及雙證件影本交給志偉等情，而金大有雖於本案原
    審中具結證稱：確定帳戶是由伊交出去的等語，然就交付的
    對象、原因、過程等均無法清楚交代，亦無提出其他證據以
    實其說，顯見金大有係於自身犯行遭判刑確定後，為協助本
    案被告許文亭脫免罪責，始故為不實之證述，其證言顯不可
    採，況本件係因法院依前案確定之犯罪事實移送，現卻以金
    大有不實之證述，而認被告許文亭無罪，其認事用法，顯然
    前後矛盾、且與常情不符，因而指摘原判決不當，提起上訴
    。惟此依上所述，不能認檢察官上訴有理由，應予駁回。
七、被告許文亭經合法傳喚，無正當理由而未於審判期日到庭，
    爰不待其陳述逕為判決。
據上論斷，應依刑事訴訟法第368條、第371條，判決如主文。
本案經檢察官沈明倫到庭執行職務。
中    華    民    國    100   年    7    月    27    日
                  刑事第八庭  審判長法  官  張傳栗
                                    法  官  黃斯偉
                                    法  官  劉嶽承
以上正本證明與原本無異。
不得上訴。
                                    書記官  何仁崴
中    華    民    國    100   年    7    月    27    日
附表一：金大有所提供之帳戶明細表
┌──┬──────────┬──────┬─────────┐
│編號│開戶銀行名稱        │帳號        │備        註      │
├──┼──────────┼──────┼─────────┤
│ 1  │第一商業銀行吉成分行│00000000000 │80年9月12日開戶，9│
│    │                    │            │8年6月26日申請掛失│
│    │                    │            │並重新申請晶片金融│
│    │                    │            │卡，同年月30日領卡│
├──┼──────────┼──────┼─────────┤
│ 2  │中國信託商業銀行    │000000000000│98年6月30日開戶   │
└──┴──────────┴──────┴─────────┘
附表二：被害人遭詐欺情節一覽表
┌──┬───┬─────────────────┬─────┐
│編號│被害人│詐騙時間、方法、地點及匯款時間    │詐騙金額  │
├──┼───┼─────────────────┼─────┤
│1   │廖光儀│於98年7月4日下午2時許，在南投縣草 │29,000元  │
│    │      │屯鎮友人住處，上網尋找援交，旋即接│          │
│    │      │獲詐欺集團真實姓名年籍不詳、已成年│          │
│    │      │之女子電話，與廖光儀相約於當日晚上│          │
│    │      │6時30分許在臺中市○○路○段144號見 │          │
│    │      │面，進行援交，待廖光儀抵達相約地點│          │
│    │      │後，旋以電話並向廖光儀佯稱：須先至│          │
│    │      │金融機構ATM自動櫃員機辦理身分認證 │          │
│    │      │，經確認非警察身分後，始可見面認識│          │
│    │      │云云，致廖光儀陷於錯誤，在上址附近│          │
│    │      │第一銀行臺中分行自動櫃員機，並自98│          │
│    │      │年7月4日晚上7時18分起至同日晚上10 │          │
│    │      │時8分止，依指示操作自動櫃員機，接 │          │
│    │      │續3次以現金存款方式轉入金大有所提 │          │
│    │      │供如附表一所示之帳戶內，其中附表一│          │
│    │      │編號1所示之帳戶，先後轉入10,000元 │          │
│    │      │、5,000元，編號2所示之帳戶，轉入  │          │
│    │      │14,000元。                        │          │
├──┼───┼─────────────────┼─────┤
│2   │鄭楷宏│於98年7月4日晚上8時許，在臺中市大 │3,000元   │
│    │      │雅路友人住處，上網尋找援交，旋即接│          │
│    │      │獲詐欺集團真實姓名年籍不詳、已成年│          │
│    │      │之女子電話，與鄭楷宏相約於當日晚上│          │
│    │      │在臺中市區見面，進行援交，待廖光儀│          │
│    │      │抵達相約地點後，旋以電話並向鄭楷宏│          │
│    │      │佯稱：須先至金融機構ATM自動櫃員機 │          │
│    │      │辦理身分認證，經確認非警察身分後，│          │
│    │      │始可見面認識云云，致鄭楷宏陷於錯誤│          │
│    │      │，於同日晚上8時59分許，在臺中市進 │          │
│    │      │化北路與崇德路口之第一銀行，依指示│          │
│    │      │操作自動櫃員機，以現金存款方式，將│          │
│    │      │3,000元轉入金大有所提供如附表一編 │          │
│    │      │號1所示之帳戶內。                 │          │
├──┼───┼─────────────────┼─────┤
│3   │洪于翔│於98年7月4日晚上10時前之某時，在宜│10,000元  │
│    │      │蘭地區住處上網，旋即接獲詐欺集團真│          │
│    │      │實姓名年籍不詳之已成年女子在交友網│          │
│    │      │站上，向其佯稱：可成為洪于翔之鐘點│          │
│    │      │情人，每小時4,000元，須當面點交云 │          │
│    │      │云，並同日晚上10時許，由該集團真實│          │
│    │      │姓名不詳之成年男子聯絡洪于翔，再向│          │
│    │      │其佯稱：須先至金融機構ATM自動櫃員 │          │
│    │      │機匯款支付約定之援交費用，始可見面│          │
│    │      │認識云云，致洪于翔陷於錯誤，於翌日│          │
│    │      │凌晨0時2分許，設於宜蘭市○○路○段 │          │
│    │      │271號之中國信託商業銀行自動櫃員機 │          │
│    │      │，依指示操作自動櫃員機，以現金存款│          │
│    │      │方式，將現金10,000元轉入金大有所提│          │
│    │      │供如附表一編號2所示之帳戶內。     │          │
└──┴───┴─────────────────┴─────┘